【裁判字號】    92,簡,457
【裁判日期】    921017
【裁判案由】    有關規費事務
【裁判全文】
臺北高等行政法院裁定                            九十二年度簡字第四五七號
    原      告  甲○○
    被      告  財政部台北市國稅局
    代  表  人  張盛和（局長）
    訴訟代理人  乙○○
                丙  ○
右當事人間因有關規費事務事件，提起行政訴訟。本院裁定如左：
    主  文
原告之訴駁回。
訴訟費用由原告負擔。
    理  由
一、按原告之訴，起訴不合程式或不備其他要件者，行政法院應以裁定駁回之，行政
    訴訟法第一百零七條第一項第十款定有明文。另按行政訴訟法第八條第一項固規
    定人民對於因公法上原因發生之財產上之給付，得提起給付訴訟，請求行政機關
    給付。惟此一般給付之訴，乃在於實現公法上給付請求權而設，同法第五條所規
    定人民得訴請行政機關為一定之行政處分之課予義務訴訟亦同。惟一般給付訴訟
    ，相對於其他訴訟類型，特別是以「行政處分」為中心之撤銷訴訟及課予義務訴
    訟，具有「備位」性質，從而若其他訴訟類型得以提供人民權利救濟時，即無許
    其提起一般給付訴訟之餘地。再就立法意旨觀之，若許原告逕行提起一般給付訴
    訟，則無異免除審查行政處分合法性須遵守之訴願前置主義，而使原本可提起撤
    銷訴訟或課予義務訴訟之事件，皆將遁入一般給付訴訟領域。當事人亦可能藉由
    提起一般給付訢訟來規避課予義務訴訟較多之訴訟要件。因此，欲提起一般給付
    訴訟，須以該訴訟得「直接」行使給付請求權者為限，如按其所依據實體法上之
    規定，尚須先經行政機關核定其給付請求權者，則於提起一般給付訴訟之前，應
    先提起課予義務訴訟，請求行政機關作成該特定之行政處分。另觀行政訴訟法第
    八條第二項規定：「前項給付訴訟之裁判，以行政處分應否撤銷為據者，應於依
    第四條第一項或第三項提起撤銷訴訟時，併為請求。」，是有關人民申請金錢給
    付，須由行政機關先作成核准處分者，於行政機關拒絕申請時，申請人須先循序
    提起課予義務訴願及課予義務訴訟，請求判令行政機關作成核准處分，而不得直
    接提起給付訴訟。
二、原告起訴意旨略以：原告於民國（下同）八十九年三月二十一日向被告申請查調
    債務人李永康先生財產資料，被告依財政部八十六年六月二十七日台財稅第八六
    一九○二四九八號函釋規定收取服務費一千元。原告主張被告收取一千元無法律
    依據，要求返還服務費一千元及自起訴時起至清償日止，按年息百分之六計算之
    利息。被告則辯稱：依電腦處理資料保護法第十六條規定「查詢或請求閱覽個人
    資料或製給複製本者，公務機關得酌收費用。前項費用數額由各機關定之。」又
    「本部財稅資料中心及各稅捐稽徵機關受理是類債權人課稅資料案件，應自八十
    六年七月一日起計收服務費，收費標準為每查調一位債務人之一種資料 (所得、
    財產、營業額資料分開計算，各為一項)收費一千元。」為財政部八十六年六月
    二十七日台財稅字第八六一九０二四九八號函釋所規定。而本件原告依法向被告
    查調債務人資料，自依上開規定收取費用。
三、參照前述，本件被告向原告收取查調資料之費用，乃係依上開規定及財政部之函
    釋所為，原告請求返還該項費用，姑不論是否有理，惟自應先向被告為請求，由
    被告查明究否符合退還之規定，亦即尚待被告先為准否之行政處分，故原告請求
    被告退還查調資料之費用，應係提起前述行政訴訟法第五條之課予義務訴訟，如
    經否准後，再就該否准之處分，循序提起行政救濟並一併請求給付始為正辦，原
    告卻逕行提起一般給付訴訟，自有起訴不備其他要件之不合法，應予駁回。
據上論結，本件原告之訴為不合法，依行政訴訟法第一百零七條第一項第十款、第一
百零四條，民事訴訟法第九十五條，第七十八條裁定如主文。
中    華    民    國        九十二    年       十     月    十七      日
                 臺 北 高 等 行 政 法 院   第七 庭
                                         法 官  鄭小康
右為正本係照原本作成。
本件以訴訟事件所涉及之法律見解具有原則性者為限，始得於本裁定送達後十日內向
本院提出抗告狀（須按他造人數附繕本），並經最高行政法院許可後方得抗告。
中    華    民    國        九十二    年        十    月    十七      日
                                        書記官  黃倩鈺


司法院資訊處製作；財團法人民間司法改革基金會備份。
